臺灣高等法院臺南分院刑事判決
110年度上訴字第1080號
上  訴  人  臺灣嘉義地方檢察署檢察官
被      告  楊逸樺


上列上訴人因被告家暴傷害案件，不服臺灣嘉義地方法院110年
度訴字第252號中華民國110年8月25日第一審判決（起訴案號：
臺灣嘉義地方檢察署110年度偵字第2609號），提起上訴，本院
判決如下：  
    主  文
上訴駁回。
    理  由
一、經本院審理結果，認第一審判決對被告為無罪之諭知，核無
    不當，應予維持，並引用第一審判決書記載之證據及理由（
    如附件）。
二、檢察官上訴意旨以： 
　㈠證據之證明力，雖屬事實審法院自由判斷職權，然仍受經驗
    法則及論理法則之支配；本案證人即告訴人均證述被告與告
    訴人口角爭執，被告進而擲碗丟向告訴人，始造成告訴人受
    傷；至證人唐義、唐潤寅與被告係夫妻、公媳關係，共同生
    活、不時見面，所為證述，難免有所維護；而被告自始即否
    認犯行，未曾向告訴人道歉；原審卻未能辨明事證，率為無
    罪判決，自有未合。
  ㈡依告訴人唐佩珊於警詢中指稱：被告拿碗摔向告訴人，碗彈
    跳於餐桌之後碎裂砸傷告訴人等語，證人即到場處理之警員楊
    明勳於審理中證稱：告訴人當時有講被告拿碗砸向告訴人，
    碗砸到桌面造成碎片彈跳到告訴人的腳等語。又被告所持之
    碗會破碎，必然係遭被告猛摔於餐桌，絕非被告所述是將碗
    大力放在餐桌所致，是以，堪信為被告摔碗後，導致該碗彈
    跳於餐桌之後碎裂砸傷告訴人，縱認為被告無傷害之犯意，
    至少亦成立過失傷害罪。
　㈢綜上所述，原判決認事用法尚嫌未洽，爰提起上訴，請將原
    判決撤銷，改為有罪之判決等語。　　
三、經查：證人唐義於原審證稱：當天中午被告認為應該請我父
    親唐潤寅先用餐，但告訴人認為唐潤寅應該先幫她做好獅子
    頭，因為告訴人要帶回臺北，因此雙方講話有爭執，後來告
    訴人辱罵被告沒家教等等而有一些情緒性用語，被告就拿著
    裝飯的碗大力往自己面前的桌上打下去，結果碗就裂成兩半
    ，但沒有彈出去，當時兩人距離約1公尺多，我沒有看到告
    訴人有被碗砸到身體的任何部位等語（見原審卷第84-85頁
    ）。證人唐潤寅於警詢時證述：我那時有看到被告將碗砸向
    桌椅，但不知道碗有無掉下去砸到告訴人，也不清楚她有受
    什麼傷勢等語（見嘉簡卷第29頁）。經核均與被告所辯大致
    吻合。雖然證人唐義、唐潤寅分別為被告之配偶及公公，但
    也同時是告訴人胞弟及父親，親疏關係相當，自無偏頗被告
    之虞，此由告訴人於偵查中曾請求傳喚唐潤寅為其作證即明
    （見偵卷第13頁），足認其等證詞應堪採信。則證人唐義、
    唐潤寅既未目睹被告有拿碗擲向告訴人之情，足認被告前述
    辯解尚屬有據，應非子虛。
四、證人即告訴人唐佩珊雖指證衝突時遭被告以瓷碗砸傷身體云
    云，然證人唐佩珊之證詞有以下諸多瑕疵，難以採信：
　1.有關被告拿碗攻擊告訴人之方式，證人即告訴人唐佩珊於警
    詢先供稱：當時被告拿碗筷摔向我，碗彈跳於餐桌後碎裂砸
    傷我云云（見警卷第17-19頁），於偵訊時則稱：被告拿碗
    砸向我，碗掉在我的左大腿，造成左大腿點狀出血云云（見
    偵卷第6頁反面）。於原審時稱：被告拿碗砸向我的左手臂
    ，碗再掉到大腿，因為碗破裂所以我的手臂被割傷；我沒有
    印象被告將碗砸向桌上云云（見原審卷第77-79頁）。於本
    院則稱：我沒有看清楚碗如何砸到我身上受傷的等語（見本
    院卷第65頁）。倘若被告確實有拿碗丟擲告訴人，則碗是直
    接命中或碰撞桌面後再彈中，以及撞擊身體何處等情，因斯
    時告訴人是當面與被告口角，理應全程目睹一切，且身體感
    到痛楚的部位也會加深何處被砸中的印象，對上情應無誤認
    混淆之虞，但告訴人上開所述卻前後不一，是否可信即有可
    疑。參以證人即警員楊明勳於原審證稱：我到場時告訴人陳
    述被告拿碗砸向她，碗砸到桌面造成碎片彈到她的腳，但沒
    表示手臂有被砸到等語（見原審卷第88頁），並據此做成家
    庭暴力通報表（見警卷第39頁）。證人楊明勳於案發後隨即
    趕到現場，卻未接獲告訴人指稱有被碗直接丟中之訊息，顯
    見告訴人於偵訊及原審審理指證瓷碗是直接打中其左腳、手
    臂云云，乃渲染誇大之詞，不足採信。
　2.告訴人就被告拿碗丟擲伊之次數，於警詢時指稱只有1次（
    見警卷第17頁），但於偵訊時卻稱：被告拿碗砸向我，碗掉
    在我的左大腿，造成左大腿點狀出血，過了1、2分鐘又再度
    拿碗丟我，打到我的左手臂，因碗破裂導致我的左手臂受傷
    云云（見偵卷第6頁反面）。於原審復稱：我遭被告拿碗丟
    擲2次，2次丟的碗不同，第1次砸我的碗掉到地上破掉，當
    時我坐著；第2次則是碗丟到我的手臂時當場破掉，當時我
    是站立著云云（見原審卷第81-82頁）。假若告訴人於偵訊
    及審理之指訴為真，則其事後既能清楚描述被告2次丟擲的
    方式、打中部位、碗如何破裂、自己姿勢等細節，何以在案
    發後立即前往警局製作筆錄時，不但未提到任何隻字片語，
    且指稱只遭到攻擊1次，而攻擊方式也與之後所述完全不同
    ？此外，在場見聞全程經過之證人唐義、唐潤寅，不但事後
    作證時均未提及上情，已如前述，且其等於第一時間警方到
    場處理時，也向員警表示被告是拿碗砸向桌子，不是朝人砸
    過去乙節，已據證人即警員楊明勳證述無訛（見原審卷第89
    頁），可見告訴人所指前後內容不僅歧異甚大，復與其他證
    人說法明顯不同，更加證明告訴人之指訴並非可採。
五、告訴人於案發後前往就醫，經診斷受有左大腿外側紅腫痛之
    傷害，此有聖馬爾定醫院受理家庭暴力事件驗傷診斷書及告
    訴人拍攝之受傷照片可稽（見警卷第35、51頁）。則依其同
    日稍早在警詢時所陳，是遭被告丟擲碗後，碗彈跳於餐桌後
    碎裂而砸傷伊等語，如果屬實，按當時為冬天，告訴人坦言
    身穿長袖有厚度的家居服等情以觀（見原審卷第78頁），則
    碗在撞擊餐桌破裂後，衝擊力道已大幅減弱，其彈跳之碎片
    體積較小且動能較低，在彈到告訴人有厚度之衣服時，能否
    在告訴人大腿造成上揭傷勢，不無疑問。此外，告訴人回到
    臺北後，於案發4日後再度就醫，其對醫師主訴「遭弟媳（
    即被告）用碗砸傷身體多處，身體有多處傷口疼痛」乙節，
    已與前面所言大相徑庭，而依該次驗傷情形，告訴人後背約
    有20公分線狀擦傷、左上肢及下肢多處擦挫傷，此有臺北市
    立聯合醫院驗傷診斷證明書在卷可考（見偵卷第10-11頁）
    。細觀醫師以紅筆所註記受傷位置，告訴人左手即有3處紅
    腫及擦傷地方，縱使依照告訴人前揭指稱遭被告擲碗2次之
    經過，也不可能導致左手臂3次受傷。另經原審質問後背長
    達20公分的傷是否被碗砸而造成，告訴人卻答以不知道，我
    後背沒長眼睛云云（見原審卷第82頁），避重就輕。由此可
    知，上開2次醫師診斷受傷結果，尚無法與告訴人指證內容
    相互印證，則告訴人所受前開傷勢是否為被告丟碗所致，令
    人存疑。
六、檢察官上訴意旨稱：案發當日嘉義市當天溫度18至28度，有網
    路查詢嘉義市天氣資料附卷可按，況案發當時正中午12時，室
    內溫度至少接近28度，甚或超過，此部分請求傳喚證證人楊明
    勳詢明，以查明告訴人當時下半身穿著等語。檢察官意旨告
    訴人下半身可能不是穿著長褲因此有受傷之可能云云。惟查
    ，證人即警員楊明勳於本院審理時已明白證稱：被告當時係
    穿冬季的睡衣，是一套長袖長褲的睡衣等語明確（見本院卷
    第60-61頁），既是冬季衣服，應有一定之厚度，則碗的碎
    片可否造成告訴人大腿的傷勢，亦有可疑；況告訴人當時係
    坐在餐桌椅子，則其大腿顯在餐桌的之下方，而被告以碗擲
    向餐桌上，其碎片應往上噴飛也不會直接擊中告訴人的大腿
    外側，是上開證人證詞，並不能為被告不利之認定，反而可
    以證明被告的行為無法造成告訴人的左大腿外側紅腫痛的傷
    害。
七、綜上所述，檢察官所舉出之各項證據，尚未達於通常一般人
    均不致於有所懷疑，而得確信被告有罪的事實；此外，復查
    無其他確切證據足以證明被告有檢察官所指之傷害或過失傷
    害等犯行，應認被告犯罪不能證明。
八、原審以被告犯罪不能證明而為其無罪之諭知，本院核其認事
    用法並無不當，應予維持。檢察官以證人唐義、唐潤寅的證
    詞不可信，且被告的行為若不成立傷害亦應構成過失傷害為
    由，提起上訴，請求撤銷改判云云。惟查，原審就證人唐義
    、唐潤寅所述情節如何可採，而告訴人所述如何有瑕疵而不
    可採信且卷內客觀的證據也無法證明該碗片可擊中處於餐桌
    下方之告訴人大腿各情，均已於理由中說明綦詳，並無違反
    經驗法則及論理法則，檢察官仍持陳詞提起上訴，指摘原審
    判決不當，為無理由，應予駁回。
據上論結，應依刑事訴訟法第368條、第373條，判決如主文。
本案經檢察官邱朝智聲請簡易判決處刑，檢察官江金星提起上訴
，檢察官黃朝貴到庭執行職務。
中　　華　　民　　國　　110 　年　　11　　月　　18　　日
                  刑事第七庭    審判長法　官  吳勇輝
                                      法　官  吳錦佳
                                      法　官  黃國永
以上正本證明與原本無異。
檢察官如不服本判決應於收受本判決後20日內向本院提出上訴書
，其未敘述上訴理由者並得於提起上訴後20日內向本院補提理由
書。（但應受刑事妥速審判法第九條第一項各款規定之限制）
被告不得上訴。
　　　                              　書記官  葉宥鈞
中　　華　　民　　國　　110 　年　　11　　月　　18　　日